臺灣花蓮地方法院刑事判決　　　　　　　　　　　　　　九十年度易字第四五八號
　　公　訴　人　臺灣花蓮地方法院檢察署檢察官
　　被　　　告　戊○○
　　選任辯護人　曾泰源
右列被告因恐嚇案件，經檢察官提起公訴（九十年度偵字第三六八號），本院判決如
左：
    主  文
戊○○連續以加害身體、自由之事，恐嚇他人致生危害於安全，處拘役伍拾日，如易
科罰金，以佰元折算壹日。
    事  實
一、戊○○係大陸地區人民，於民國八十四年二月間與王德根結婚後，居住在花蓮縣
    新城鄉嘉新村四五九之十三號，戊○○在八十七年十月間，介紹大陸女子甲○○
    與丙○○結婚，嗣後戊○○為控制甲○○與同為經戊○○介紹而結婚來台之大陸
    女子壬○○等人交往，乃基於恐嚇之概括犯意，於八十九年農曆年間，多次到甲○○位於新城鄉嘉新村之住宅，以加害生命、身體之事，出言恐嚇甲○○稱：「
    小心點、不然在路上用車撞你」、「我有辦法把你弄到台灣來，就有辦法把你弄
    回大陸去」，使甲○○心生畏懼。
二、案經丙○○告訴花蓮縣警察局，由花蓮縣警察局新城分局報告臺灣花蓮地方法院
    檢察署檢察官偵查起訴。
    理  由
一、訊據被告胡玉蘭矢口否認有前開恐嚇犯行，辯稱：沒有對她（甲○○）說：「我
    有辦法把你弄到臺灣來，就有辦法把你弄回大陸去」，我哪有那麼大的權利把他
    們弄回去。警察並沒有去找過他們麻煩，他們要我拿不到身分證。經查：被害人
    甲○○於本院訊問時指稱：被告到我住處說我假結婚，又是騙子，又說遲早有一
    天要搞我回去。有對我說：「小心點、不然在路上用車撞你」。她還跟我講要弄
    我回去，她要我聽她的話，有她不喜歡的人到我家，她就不高興，我和別人講話
    ，她以為我說她壞話，我會害怕，別人聽起來以為我真的做什麼壞事。她不會開
    車，但她說她有辦法，我也不知道她會有什麼辦法。所以我乾脆不出去，天天在
    家裡（見本院九十年十一月十三日訊問筆錄）；被告來罵我，說要我注意，如果
    我不聽他的話，就說把我弄來臺灣，就可以把我弄回去。被告是來教訓我。當時
    我先生有在（見本院九十年四月二十三日訊問筆錄）；於偵訊中指稱：（戊○○
    ）一直強調我不聽她的話我會倒楣，要我小心一點。八十九年過年時到我家新城
    鄉嘉新村住處，及年初六也來我家，都是破口大並咀咒，還要我小心，不然在
    路邊要用車撞我，在台灣要我不能跟一起來的同鄉交往，否則我會倒楣，我會害
    怕，因她不希望我與她介紹過來的人交往而恐嚇我，她的妹妹都被她弄回大陸去
    ，所以我會害怕（見偵卷第八頁）；於警訊中指稱：戊○○稱如不聽從她指示，
    日後麻煩就多了。她曾告訴我說，如果把她收取介紹費的事，告訴我先生的話，
    她會要我倒楣，並且把我送回大陸去（見警卷第十二頁、第十五頁），再參酌甲○○之夫丙○○於本院訊問時證稱：被告是罵我老婆（甲○○），恐嚇我老婆，
    時間約過年初六、初八。被告住處約離我家二百公尺。（見本院九十年四月二十
    三日訊問筆錄），又其於偵訊中證稱：戊○○只有恐嚇我太太，去年（八十九年
    ）過年，農曆年及年初六，到我家來及恐嚇，她說我太太若不聽她指揮，她能
    把我太太弄到台灣來，也能有辦法把我太太弄回大陸去。（見偵卷第九頁）；於
    警訊中證稱：戊○○說我們一切都要聽從她，若不從麻煩就多（見警卷第四頁）
    ，被害人甲○○之指述核與證人丙○○證詞相符，堪以採信。被告前開所辯顯係
    事後卸責之詞，不足為憑；而證人丁○○（即慈濟醫院看護派班主管人員）於本
    院訊問時證稱：是李小蓮在醫院任看護，戊○○不是我們醫院的看護，但李小蓮
    有找戊○○代班，時間我不記得了，約一、二次。都是全日班，如果上班時間，
    不能離開，代班的人沒有簽到、簽退，只有跟我講。代班的人如果沒有全日在那
    裡，病房的護士會跟我講；又李小蘭雖於本院訊問時證稱：我有請戊○○在過年
    期間代班四天。（見本院九十一年三月二十六日訊問筆錄），然而李小蘭證詞所
    稱由戊○○代班天數與丁○○證述不符，是以李小蘭之證詞尚不足據以推定被告
    於八十九年農曆年間不可能至甲○○住處恐嚇；再者，甲○○八十八年一月二十
    九日入境，八十九年三月三日出境，其於八十九年農曆年間係在台灣境內，有內
    政部警政署入出境管理局函附大陸地區人民進入臺灣地區旅行證申請書、出入境
    查詢資料在卷可佐，綜上所述，事證明確，被告戊○○恐嚇甲○○部分犯行，堪
    以認定。
二、核被告戊○○所為，係犯刑法第三百零五條之恐嚇危害安全罪，被告先後多次出
    言恐嚇甲○○犯行，時間緊密，構成要件相同，顯係基於概括犯意而為之，為連
    續犯，應依刑法第五十六條之規定，以連續恐嚇危害安全罪論斷，並加重其刑。
    爰審酌被告並無前科，素行良好，有臺灣高等法院被告全國前案紀錄表可佐，其
    因干涉甲○○與同為經戊○○介紹而結婚來台之大陸女子交往，多次出言恐嚇甲○○，犯後未能坦承犯行等一切情狀，量處如主文所示之刑。末按行為後法律有
    變更者，適用裁判時之法律，但裁判前之法律有利於行為人者，適用最有利於行
    為人之法律，刑法第二條第一項定有明文。按刑法第四十一條關於易科罰金之規
    定，業經立法院於九十年一月四日修正，並經總統於同年月十日公布，同年月十
    二日生效。觀諸修正後得易科罰金之規定「犯最重本刑為五年以下有期徒刑以下
    之罪，而受六個月以下有期徒刑或拘役之宣告，因身體、教育、職業、家庭之關
    係或其他正當理由，執行顯有困難者，得以一元以上三元以下折算壹日，易科罰
    金。但確因不執行所宣告之刑，難收矯正之效，或難以維持法秩序者，不在此限
    。併合處罰之數罪，均有前項情形，其應執行之刑逾六月者，亦同。」較修正前
    同條所定「犯最重本刑為三年以下有期徒刑以下之罪，而受六個月以下有期徒刑
    或拘役之宣告，因身體、教育、職業或家庭之關係，執行顯有困難者，得以一元
    以上三元以下折算壹日，易科罰金。」顯然有利於被告。故就被告所處如主文所
    示之拘役，依刑法第二條第一項前段規定適用修正後刑法第四十一條第一項前段
    規定，諭知易科罰金之折算標準。
三、公訴人另認被告戊○○基於概括之犯意，於八十九年上半年為索取介紹費，至花
    蓮縣新城鄉嘉新村己○○之住處恐嚇己○○夫婦稱：「如不給錢，我有辦法把乙○○弄到台灣來，就有辦法把乙○○弄回大陸去」，使己○○心生畏懼。戊○○
    復於八十九年間某日，在嘉新村辛○○之住處恐嚇辛○○夫婦稱：「你們夫婦如
    果不付介紹費，就要讓你太太日子不好過」、「我有辦法讓壬○○來台灣，就有
    辦法把壬○○弄回大陸去」，使辛○○、壬○○夫婦心生畏懼。有己○○、乙○○、辛○○、壬○○之指述及證述，而認被告此部分亦涉有恐嚇危害安全之罪嫌
    。按犯罪事實應依證據認定之，無證據不得推定其犯罪事實，刑事訴訟法第一百
    五十四條定有明文。再事實之認定，應憑證據，如未能發現相當證據，或證據不
    足以證明，自不能以推測或擬制之方法，以為裁判基礎；又所謂認定犯罪事實之
    證據，係指足以認定被告確有犯罪行為之積極證據而言，而認定犯罪事實所憑之
    證據，雖不以直接證據為限，間接證據亦包括在內，然而無論直接或間接證據，
    其為訴訟上之證明，須於通常一般人均不致有所懷疑，而得確信其為真實之程度
    ，始得據之為有罪之認定。最高法院分別著有二十九年上字第三一○五號、四十
    年度台上字第八六號、七十六年台上字第四九八六號判例可供參考。訊據被告堅
    決否認恐嚇己○○、辛○○、壬○○之犯行，經查：
（一）辛○○於本院訊問中陳稱：她說我太太是她介紹的，她有辦法把我太太弄到臺
      灣來就有辦法把我太太弄回大陸去。時間我不記得了，地點在我家附近的老人
      會館前面，被告回家的路上講的，我已經給被告二千元人民幣，我太太給她一
      萬元人民幣，是瞞著我給的我不知道。被告這樣講我太太很害怕，怕她被被告
      弄回大陸。被告沒有對我們說「你們夫婦如果不付介紹費，就要讓你太太日子
      不好過」，我們是聽別人講的。（見本院九十年十一月十三日訊問筆錄），被
      告恐嚇我太太，我太太過來的那一年，被告說他有能力讓她來臺灣就有辦法讓
      她回去，被告來我家是站在門口，約二、三次。被告住處約離我家一百公尺。
      後來吵架後，被告就沒有來了。是被告到我家說要介紹，她不會跟我要錢，我
      有給被告二千元人民幣，我太太給他一萬元人民幣，她還跟我太太講不能跟我
      講有給她一萬元。（本院九十年四月二十三日訊問筆錄）；於警訊中則稱：戊○○到我家無數次，並大聲怒斥說：「如果我與壬○○不交付金錢，將讓我太
      太不好過。戊○○欲索取人民幣一萬元」，戊○○的行為已造成我們生活的困
      擾，隨時來我家辱並要錢，雖然未構成生命上的恐懼威脅，但已讓我們困擾
      已久，隨時怕戊○○又在家中辱、要錢。（見警卷第十九頁），參酌壬○○
      於本院訊問中則稱：被告在大陸時，有打電話罵我，說我無情無義，她說有辦
      法弄過來，就有辦法弄回去，被告來我家二次。被告恐嚇我後，我一年都不敢
      出去。被告恐嚇我時，我先生在場。我出去被告就跟著我。（見本院九十年四
      月二十三日訊問筆錄）；於警訊中則稱：戊○○沒有向我大陸的娘家索取人民
      幣二萬元，她沒有向我先生要介紹費用，是我先生自願給戊○○紅包人民幣二
      千元。戊○○沒有向我威脅、辱，只在背後監視我而已。（見警卷第二四、
      二五頁，八十九年十一月三十日下午十四時三十五分至十六時筆錄），同日下
      午十七時至十七時十五分筆錄，則稱：戊○○叫我一切要聽從她，若不從日後
      麻煩事就多，我心裏非常害怕，這些話是在花蓮縣新城鄉嘉新村嘉新四四七之
      七號我先生家前講的（見警卷第二十七頁），又稱戊○○前後多次利用電話辱
      及當面恐嚇：「要讓我沒有好日子過」「我有辦法讓妳來，就有辦法讓妳回
      大陸」，有一次她回大陸用長途電話，極盡羞辱之詞，痛我半個小時，其用
      意即要我再付一萬元人民幣。（見警卷第二十九頁），參酌壬○○前後陳述不
      一致，顯有瑕疵；再者，依辛○○之陳述，其亦未因戊○○之行為心生畏懼，
      是以尚難依其二人之陳述，據以認定戊○○有此部分恐嚇犯行。
（二）己○○於本院訊問中陳稱：被告是到我家裡要錢，要不到錢，她就跟我們說她
      要把乙○○弄回大陸去。時間約在八十九年乙○○來沒多久的時候。地點在我
      家裡、在我家裡外面馬路上。（見本院九十年十一月十三日訊問筆錄）；被告
      向我老婆要六萬元，時間我記不得了，被告來我家五、六次，約八十八年間，
      被告住在我家附近，隔一條巷子。被告的妹妹乙○○有被送回大陸一次。被告
      還有打乙○○。（本院九十年四月二十三日訊問筆錄），其於偵訊中陳稱：去
      年上半年，在我住處，她常向我要介紹費，若不給要把我太太弄回大陸，我會
      怕太太被弄回大陸。我太太八十八年十月一日回大陸，九月三十日被警察帶走
      的。（見偵卷第十二頁）；警訊中則稱：戊○○於八十六年間、八十七年間，
      兩、三天就來我家向我要介紹費，並揚言如果沒有拿到兩萬元人民幣，就要讓
      我妻子乙○○離開台灣（警卷第五十頁），我並不害怕，只是胡女三天兩頭就
      前來找我要這介紹費，搞亂了我的生活作息，造成我生活許多困擾而已（見警
      卷第五十四頁），是以己○○於警訊中既稱其未因此心生畏懼，又無積極證據
      足證乙○○遭遣返大陸，係因戊○○檢舉；再者，參酌乙○○於本院訊問中稱
      ：我記得好像有一次被告有對我恐嚇說要把你弄回大陸，地點在嘉新村老人館
      門口路上（見本院九十年十一月十三日訊問筆錄），偵訊中則稱：八十八年上
      半年六月間在我嘉新村住處，說她有辦法把我弄來台灣，也有辦法把我弄回大
      陸。我是不會害怕。我們曾在大陸吵過架，住處與路上都有說過類似恐嚇的話
      ，她說她幫我介紹過來台灣，我對她忘恩負義（見偵卷第十三頁），警訊中則
      對於戊○○有無索取介紹費用及恐嚇、強迫妳交付財物過，均答：沒有（見警
      卷第五十八頁），乙○○前後供述亦不一致，綜上所述，尚難依己○○之指述
      遽以認定被告確有恐嚇己○○，致其心生畏懼之犯行。
（三）至於庚○○、癸○部分，亦因無積極證據足資證明被告有此部分恐懼犯行，經
      檢察官不另為不起訴處分，附此說明。
（四）綜上所述，復查無其他積極之證據，證明被告確有恐嚇己○○、辛○○、壬○○之犯行。被告否認有此部分恐嚇犯行，應堪採信。公訴人所指被告涉犯此部
      分恐嚇犯行即不能證明，然此部分與前開被告論罪科刑部分，有裁判上一罪關
      係，爰不另為被告無罪之諭知，併此敘明。
據上論斷，應依刑事訴訟法第二百九十九條第一項前段，刑法第二條第一項前段、第
五十六條、第三百零五條、修正後第四十一條第一項前段，罰金罰鍰提高標準條例第
一條前段、第二條，判決如主文。
本案經檢察官許建榮到庭執行職務。
中      華      民      國    九十一    年      五      月      七      日
                              臺灣花蓮地方法院刑事庭
                                  法  官  林  麗  玉
右正本證明與原本無異。
如對本判決不服，應於送達後十日內，向本院提出上訴狀。（應抄附繕本）告訴人或
被害人如對於本判決不服者，應具備理由請求檢察官上訴，其上訴期間之計算係以檢
察官收受判決正本之日期為準。
                                  法院書記官
中      華      民      國    九十一    年      五      月      八      日
附錄本判決論罪之法律條文：
刑法第三百零五條：
以加害生命、身體、自由、名譽、財產之事，恐嚇他人致生危害於安全者，處二年以
下有期徒刑、拘役或三百元以下罰金。
